【裁判字號】    89,訴,1652
【裁判日期】    890915
【裁判案由】    殺人未遂
【裁判全文】
臺灣高雄地方法院刑事判決                        八十九年度訴字第一六五二號
    公  訴  人  臺灣高雄地方法院檢察署檢察官
    被      告  乙○○
    指定辯護人  本院公設辯護人戊○○
    被      告  丙○○
    選任辯護人  高金印律師
右列被告因殺人未遂案件，經檢察官提起公訴（八十九年度偵字第一三三九六號），
本院判決如左：
    主  文
乙○○共同殺人未遂，處有期徒刑捌年。
丙○○共同殺人未遂，累犯，處有期徒刑柒年。
扣案之水果刀壹把沒收。
    事  實
一、乙○○於民國七十二年間，因犯殺人未遂罪，經台灣高等法院台南分院判處有期
    徒刑八年，嗣於七十七年間經減刑為有期徒刑四年後執行完畢（惟尚不構成累犯
    ）。丙○○於八十四年間，因犯麻醉藥品管理條例罪，經台灣台北地方法院判處
    有期徒刑三月，於八十四年七月二十日易科罰金執行完畢，猶不知悔改。乙○○
    與丁○○原係朋友，雙方已有一年多未交往。緣乙○○懷疑丁○○向其妻密告其
    在外有女友而有外遇，因而懷恨在心，乃俟機報復。於八十九年六月十四日十八
    時三十分許，乙○○、丙○○及甲○○三人在高雄市○○區○○路一五一號闔家
    歡ＫＴＶ店內之一０八室包廂飲酒、唱歌，因乙○○念及丁○○向其妻密告外遇
    事件，乃思加以報復，即請丙○○打電話予丁○○，邀其至闔家歡ＫＴＶ一Ｏ八
    室包廂同飲。同日十九時許，丁○○進入闔家歡ＫＴＶ之一０八室包廂，因已無
    酒可飲，丁○○乃外出買酒，乙○○認時機已到，即趁丁○○至外面買啤酒之際
    ，到高雄市○○區○○街八九號「二姊夫商店」購買非違禁物之水果刀一把，以
    供犯罪之用。旋返回包廂後，便質問丁○○為何向其妻密告外遇事件，因丁○○
    不承認，乙○○盛怒之下，乃出拳毆打丁○○，當時在場之己○○見狀，乃要丙○○上前勸架，乙○○、丁○○及丙○○三人乃於該處拉扯，己○○乃在要求剛
    進入包廂之甲○○再上前勸架後即先行離去；嗣因丙○○上前勸阻未果，復於拉
    扯之過程中，遭丁○○出拳擊中，心生不滿，見乙○○抽出前開購買之水果刀，
    欲刺殺丁○○，乙○○並要其捉住丁○○，即與乙○○共同基於殺人之故意，由
    丙○○由後面捉住丁○○，乙○○則持前開購買水果刀向丁○○刺去，因丁○○
    向後退閃躲而刺及丁○○之上腹部，丙○○復以手毆打丁○○，乙○○見未刺及
    要害，又叫丙○○將丁○○捉好，聲稱要殺死丁○○，當乙○○復持刀刺向丁○○時，因丁○○用左腳抵擋水果刀，致刺及其左腳，在旁之甲○○見狀乃趁機奪
    下乙○○之水果刀，並拿至闔家歡ＫＴＶ之服務台要求該店之服務生請救護車，
    乙○○與丙○○仍不罷手，又拿起桌上東西往丁○○身上打，丁○○抱傷逃出闔
    家歡ＫＴＶ門外求救，乙○○與丙○○復追至門外，二人各隨手拾起地面上之磚
    塊，敲擊丁○○頭部，丙○○並向丁○○揚言：警察還沒來，你就死在這裡好了
    ；你自己坐計程車回家，死在家裡，不要死在這裡等語，幸甲○○再度趨前阻攔
    ，丁○○始免於被乙○○、丙○○繼續毆打，二人並在警方到達前離去。惟丁○○因前開二人共同持刀刺傷而受有（一）、腹部穿刺傷（約四ｘ一公分）併大網
    膜外露（即腸肚外露）及肝臟撕裂傷（長約三公分、寬約零點五公分、深約一公
    分）（二）、左前臂撕裂傷灼四ｘ一公分（三）、右眼眶上方撕裂傷約二公分（
    四）、右眼眶下方撕裂傷約一公分（五）、左大腿外側撕裂傷約三ｘ一公分深及
    肌肉層約三公分等傷害，經緊急送醫開刀治療，始倖免於難。警方並在現場扣得
    上開水果刀一把及磚塊二塊，再循線逮捕乙○○、丙○○。
二、案經高雄市政府警察局苓雅分局移送臺灣高雄地方法院檢察署檢察官偵查起訴。
    理  由
一、訊據被告乙○○對於在右揭時、地購買水果刀及在闔家歡ＫＴＶ之一０八室包廂
    以水果刀刺殺丁○○，以及在闔家歡ＫＴＶ門外欲拿磚塊砸被害人丁○○等事實
    坦承不諱，惟矢口否認有何殺人之故意，辯稱：因怕打不過被害人才買水果刀，
    剛開始僅是想教訓丁○○，並無刺死被害人之意云云。而訊據被告丙○○固不否
    認於前開時地曾有毆打丁○○，並有追打丁○○之事實，惟亦矢口否認上開殺害
    丁○○犯行，辯稱：當時在闔家歡ＫＴＶ之一０八室包廂裡，係因乙○○與丁○○打架，我去勸架，但被害人打我，我才出手，在闔家歡ＫＴＶ門外，自己未拿
    磚塊打被害人，而係將乙○○手上之磚塊奪下，並無與乙○○共同殺害被害人云
    云。惟查：
（一）右揭事實，業據證人即遭被告二人刺殺之被害人丁○○分別於檢察官偵查及本
      院審理時到院證述：當日是丙○○打電話給我，說乙○○、郭武雄要找我唱歌
      ，我到現場後，因都沒有東西可飲用，我就向甲○○說要出去買東西，我買啤
      酒回來後，乙○○正在包廂外打電話打電話，我回來後先去上廁所，上完廁所
      回來，丙○○便坐在我旁邊，不久，乙○○打完電話後，也坐在我另一邊，並
      說你害我家破人亡，我急忙否認，乙○○就立刻用手打我，同時丙○○也用手
      打我後面，乙○○並從袖子中抽出刀子刺向我，且要丙○○抓住我，乙○○刺
      向我胸口、心臟部位，因我閃躲，最後刺到我肝臟、腸子及大腿，甲○○看到
      ，急忙拉乙○○的手，後來並搶下刀子拿到外面去，乙○○及丙○○又拿雜物
      打我，我趁機逃到外面求救，乙○○及丙○○二人又追來，到大門口時，乙○○拿門口的磚頭丟我打中我右眼上下等語（見偵查卷第五十頁正面及本院八十
      九年八月十一日訊問筆錄）明確；而另一證人即當時在場之甲○○亦於本院審
      理時到院證稱：我是到丁○○被刺中，才知道他們（指被告二人與丁○○）在
      打架，當時被告二人均有動手與丁○○扭打在一起，我看到地上有血，而乙○○有拿刀子，丙○○是以手環抱住丁○○脖子，我才將乙○○的刀子搶下，並
      拿到服務台，要求服務台的人叫救護車，我搶刀子時，看到丁○○腸子已流出
      來，丁○○跑出去後，被告二人有追出去等語（見本院八十九年八月十一日訊
      問筆錄）綦詳，經核證人丁○○及甲○○之證詞大致相符；而證人丁○○因受
      被告二人持刀刺傷及持磚頭擊打致有前開傷害，則有高雄醫學院附設中和紀念
      醫院八九診字第六四五九號甲種診斷證明書一份在卷可稽。
（二）證人即案發之初亦在現場之己○○雖到院證稱：我看到乙○○在打丁○○，那
      時我與丙○○正在唱歌，我就叫丙○○去勸架，丙○○就去勸架，但因二人很
      激烈，所以丙○○勸不住，當時我沒有看到刀子，也沒有看到有人流血，後來
      甲○○進來，我就再叫甲○○去勸架，我就出去了等語（見本院八十九年九月
      五日審判筆錄），但依己○○所述，其在場時並未有人持刀，僅係被告二人與
      證人丁○○三人有拉扯之情形，其旋即離開包廂並離去，亦即證人己○○並未
      目賭被告乙○○、丙○○嗣後有持刀刺殺證人丁○○之過程；雖其證述確曾要
      求丙○○上前勸架，然佐以前開證人丁○○及甲○○之證詞，顯然係在己○○
      要求丙○○上前勸架並離去後，被告乙○○始抽出刀子，而被告丙○○亦因勸
      架未果並遭證人丁○○毆打，方與乙○○共同基於殺人之犯意，由丙○○架住
      證人丁○○，由乙○○出手持刀刺殺丁○○，則證人己○○之證詞尚難為有利
      被告丙○○之認定。
（三）佐以被告二人在所有之刀子遭證人甲○○奪下後，見甲○○已受有重傷，竟仍
      持該ＫＴＶ包廂內之雜物毆打丁○○，復在丁○○逃出包廂後竟仍續以追打，
      果被告乙○○並無殺人之故意，而被告丙○○當時僅因遭丁○○毆打方出手毆
      打丁○○，亦無殺人之意，則被告二人在見到丁○○受有腹部穿刺傷（約四乘
      一公分）併大網膜外露及肝臟撕裂傷（長約三公分，寬約零點五公分，深約一
      公分）、左前臂撕裂傷約四乘一公分、右眼眶上方撕裂傷約二公分、右眼眶下
      方撕裂傷約二公分、左大腿外側撕裂傷約三乘一公分，深及肌肉層，約三公分
      等傷害，其中腹部屬身體之要害，腹部受傷若未及時醫治，通常會造成死亡之
      結果，理應迅即向外求救並呼叫救護車將丁○○送醫診治，渠等非惟未將丁○○送醫，復又在丁○○逃出欲向外求援之際，繼續追打丁○○，並於事後自行
      揚長而去，復斟酌被告乙○○預先買好水果刀以伺機行兇等情，渠等有共同殺
      人之犯意，實堪認定。此外，並有扣案之水果刀一把、磚塊二塊及被告乙○○
      購買行兇用水果刀之統一發票一紙可資佐證。被告二人所辯顯為畏罪卸責之詞
      ，不足採信。被告二人犯罪事證明確，犯行實堪認定。
三、核被告乙○○、丙○○二人所為，均係犯刑法第二百七十一條第二項、第一項之
    殺人未遂罪。被告二人間，就上開犯行，有犯意聯絡與行為分擔，為共同正犯。
    又被告二人之殺人行為，未致被害人丁○○發生死亡之結果，為未遂犯，爰依刑
    法第二十六條前段未遂犯之規定，減輕其刑。查被告丙○○於八十四年間，曾犯
    麻醉藥品管理條例罪，經台灣台北地方法院判處有期徒刑三月確定，並於八十四
    年七月二十日易科罰金執行完畢，此有臺灣高等法院被告全國前案紀錄表一份在
    卷可參，其於前案執行完畢五年內，再犯本件有期徒刑以上刑之罪，為累犯，爰
    依刑法第四十七條之規定，加重其刑。審酌被告乙○○僅因懷疑丁○○密告其有
    外遇之細故，而被告丙○○於勸架未果並遭丁○○誤擊即起殺機，而被告乙○○
    已有殺人未遂前科，此有臺灣高等法院被告全國前案紀錄表一份在卷可憑，此次
    為再犯，復又為持刀之人，而被告丙○○僅係徒手，二人犯罪之情節有異，且丙○○已與丁○○達成和解等一切情狀，分別量處如主文所示之刑，以懲不法。扣
    案之水果刀一把，係屬被告乙○○所有，且供犯罪所用之物，業據其供明在卷，
    爰依刑法第三十八條第三項前段、第一項第二款規定宣告沒收。至扣案之磚塊二
    塊，雖為被告二人所持以犯本罪之物，惟非違禁物，且非被告二人所有，爰不為
    沒收之諭知，併此敘明。
據上論斷，應依刑事訴訟法第二百九十九條第一項前段，刑法第二十八條、第二百七
十一條第二項、第一項、第二十六條前段、第三十八條第三項前段、第一項第二款、
第四十七條，判決如主文。
本案經檢察官陳瑞堯到庭執行職務。
中    華    民    國    八十九    年      九      月      十五        日
                                  臺灣高雄地方法院刑事第六庭
                                      法  官    李怡諄
右正本證明與原本無異。
如不服本判決，應於判決送達後十日內，向本院提出上訴狀。
                                      書記官    陳福記
中    華    民  國      八十九      年      九      月      十五      日
附錄本件論罪條文；刑法第二百七十一條第二項、第一項
刑法第二百七十一條
殺人者，處死刑、無期徒刑或十年以上有期徒刑。
前項之未遂犯罰之。
預備犯第一項之罪者，處二年以下有期徒刑。


司法院資訊處製作；財團法人民間司法改革基金會備份。
